臺灣宜蘭地方法院民事簡易判決
111年度羅簡字第246號
原      告  吳梅英  
被      告  鍾佳蓉  
上列當事人間請求損害賠償事件，本院於民國111年9月2日言詞
辯論終結，判決如下：
    主      文
原告之訴駁回。
訴訟費用新臺幣1,770元由原告負擔。
    事實及理由
壹、程序事項：　　
　　被告經合法通知，未於言詞辯論期日到場，並核無民事訴訟
    法第386 條各款所列情形，爰依原告之聲請，由其一造辯論
    而為判決。
貳、實體事項：　　
一、原告主張：被告於民國110年1月8日，將其所申辦之中華郵
    政000-00000000000000號帳戶（下稱系爭帳戶）及金融卡，
    在宜蘭縣蘇澳鎮統一超商蘇濱門市以快遞寄送至馬來西亞提
    供予真實姓名年籍不詳自稱「MARVES KEVIN」之某詐欺集團
    成員使用，並將系爭帳戶存摺封面及金融卡密碼以聊天軟體
    傳送予該詐騙集團成員，嗣該詐騙集團成員取得被告之帳戶
    資料後，即意圖為自己不法之所有，基於詐欺取財犯意，向
    原告在臉書上自稱為葉門軍醫「金大衛」，佯以過得痛苦需
    要一筆錢才能離開，向原告求助請求匯款等語為由，致使原
    告陷於錯誤，遂於110年9月22日9時15分許，匯款新臺幣（
    下同）160,200元至被告系爭帳戶內，致原告受有160,200元
    之損害，爰依民法第184條第1項前段之規定，提起本訴。並
    聲明：被告應給付原告160,200元。
二、被告經合法通知，未於本院言詞辯論期日到場，亦未提出書
    狀為任何聲明或陳述。
三、本院得心證之理由：
  ㈠原告主張其於上揭時間匯款160,200元至被告所申設系爭帳戶
    內等情，業據原告提出臺灣宜蘭地方檢察署（下稱宜蘭地檢
    ）檢察官111年度偵字第382號不起書處分書、中華郵政存款
    人收執聯（見本院卷第9至13頁）等件為證，並經本院調閱
    宜蘭地檢111年度偵字第382號偵查卷宗（下稱偵查卷）全卷
    核閱無訛，堪信為真實。
  ㈡按當事人主張有利於己之事實者，就其事實有舉證之責任，
    民事訴訟法第277 條前段有明文規定。次按民事訴訟如係由
    原告主張權利者，應先由原告負舉證之責，若原告先不能舉
    證，以證實自己主張之事實為真實，則被告就其抗辯事實即
    令不能舉證，或其所舉證據尚有疵累，亦應駁回原告之請求
    。又按因故意或過失，不法侵害他人之權利者，負損害賠償
    責任，民法第184條第1項前段定有明文。又民法第184條第1
    項前段規定侵權行為以故意或過失不法侵害他人之權利為成
    立要件，故主張對造應負侵權行為責任者，應就對造之有故
    意或過失負舉證責任（參照最高法院58年台上字第1421號裁
    判意旨）。準此，構成侵權行為之要件，須被害人證明：行
    為人有不法加害行為；行為人有故意或過失；被害人之權利
    受有損害；被害人所受損害與行為人之故意過失行為間有相
    當因果關係存在，其中任一要件不具備，即不能成立侵權行
    為。次按因故意或過失，不法侵害他人之權利者，負損害賠
    償責任，民法第184條第1項前段定有明文；惟按損害賠償之
    債，以有損害之發生及有責任原因之事實，並二者之間，有
    相當因果關係為成立要件。故原告所主張損害賠償之債，如
    不合於此項成立要件者，即難謂有損害賠償請求權存在（最
    高法院48年度台上字第481號裁判意旨參照）
  ㈢原告進而主張被告於上開時間，提供系爭帳戶之提款卡及密
    碼予他人使用之方式，係幫助詐欺，對其構成故意侵權行為
    等節，固據其提出宜蘭地檢111年度偵字第382號之不起訴處
    分書、中華郵政存款人收執聯為據。然依前開文件，至多僅
    足證明原告遭他人詐騙後依詐欺集團之指示而將前開金額轉
    帳至被告所開立之系爭帳戶內之事實，尚無從據以推斷被告
    於主觀上明知或可得預見系爭帳戶會作為詐欺帳戶之情形下
    ，仍本於自由意願，將存摺及改以指定密碼之提款卡提供予
    詐欺集團使用。蓋詐欺集團成員取得供詐欺使用帳戶之可能
    方式多端，或因帳戶持有人認有利可圖而自行提供，抑或於
    無意間洩漏，甚或遭詐騙、脅迫始提供予詐欺集團成員，皆
    不無可能，並非必然係出於幫助該詐欺集團成員之直接故意
    或未必故意為之，苟帳戶所有人提供帳戶予他人時，主觀上
    並無幫助他人為詐欺犯罪之認識，自難僅憑原告遭詐欺之款
    項係匯入詐欺正犯使用之該帳戶，即認該帳戶所有人確有幫
    助詐欺取財之犯行。而近來確有不法份子藉機騙取存摺、提
    款卡及密碼等帳戶資料，且一般人對於社會事物之警覺性或
    風險評估，常因人而異，此觀諸詐欺集團之詐編手法雖經政
    府大力宣導及媒體大幅報導，仍有眾多被害人受騙，且被害
    金額甚高，其中亦不乏高級知識分子等情，即可明瞭。是有
    關詐欺犯罪成立之有無，自不得逕以被告寄出之系爭帳戶之
    提款卡是否淪為犯罪集團使用以為斷，尚須綜合相關證據資
    料，本於推理作用、經驗法則，以為判斷之基礎。是詐欺集
    團成員既能以詐騙方式取得帳戶資料遂行其等詐欺行為，就
    提供帳戶資料者是否確係基於直接故意或間接故意而為幫助
    詐欺，自應從嚴審慎認定，倘提供帳戶者有可能是遭詐騙所
    致，或其迂迴取得者之使用已逸脫提供者原提供用意之範圍
    ，而為提供者所不知並無法防範，在此情況下就幫助犯罪故
    意之認定，無法確信係出於直接故意或間接故意而仍有合理
    懷疑存在時，自應本於有疑惟利於被告之原則為有利於行為
    人之認定。
  ㈣經查，被告雖提供系爭帳戶之提款卡及密碼予真實姓名年籍
    不詳自稱「MARVES KEVIN」之人使用，然係因自稱「MARVES
     KEVIN」之人要與其交往結婚，在馬來西亞做生意須要帳號
    、金融卡，其始於上揭時間寄出系爭帳戶之提款卡至馬來西
    亞，此有統一超商快遞寄件證明單據影本在卷可查（見偵查
    卷第11頁），且參諸系爭帳戶之存款交易明細自108年6月1
    日起迄110年1月8日止，系爭帳戶使用狀況與一般帳戶正常
    使用情形無異，有中華郵政股份有限公司111年3月2日儲字
    第1110059093號、111年3月18日儲字第1110076178號函附交
    易明細（見偵查卷第46至53頁）在卷足憑，又原告於110年9
    月22日匯款160,200元至系爭帳戶，旋於國外遭提領一空，
    而被告當時並未出境等情，亦有入出境資訊連結作業資料（
    見偵查卷第55頁）在卷可參，是無法排除被告遭實際詐欺者
    利用系爭帳戶而遂行詐騙之可能，尚難遽認被告於交寄系爭
    帳戶提款卡及提供密碼時，對於系爭帳戶將被持以作為詐欺
    取財不法用途乙事，確已明知或可得而知，而具有幫助詐欺
    取財之故意，準此，本院尚難認被告對於系爭帳戶遭詐騙集
    團利用詐騙原告乙情，有何故意或過失不法侵權原告對事實
    存在；況原告前曾就本件另對被告提刑事告訴，亦經宜蘭地
    檢檢察官以111年度偵字第382號為不起訴處分在案，而與本
    院為相同之認定。此外，原告除前開文件外，迄未能提出其
    他有利於己之證明以實其說，尚難認原告已為適當之舉證，
    則原告主張被告有侵權行為之事實，洵無足採。
四、綜上所述，原告依民法第184條第1項之侵權行為法律關係，
    請求被告應給付160,200元，依法並無理由，應予駁回。
五、訴訟費用負擔之依據：民事訴訟法第78條。依職權確定訴訟
    費用額為1,770元（第一審裁判費），應由原告負擔。　　
中　　華　　民　　國　　111 　年　　9 　　月　　30　　日
                  羅東簡易庭  法  官  黃淑芳
以上正本係照原本作成。
如不服本判決，應於送達後20日內，向本院提出上訴狀並表明上
訴理由，如於本判決宣示後送達前提起上訴者，應於判決送達後
20日內補提上訴理由書（須附繕本）。
如委任律師提起上訴者，應一併繳納上訴審裁判費。
中　　華　　民　　國　　111 　年　　9 　　月　　30　　日
                              書記官　廖文瑜